臺灣高等法院臺南分院民事判決　94年度再易字第21號
再審 原 告　乙○○
再審 被 告　甲○○
訴訟代理人　丙○○
上列當事人間請求侵權行為損害賠償事件，再審原告對於中華民
國94年5月31日本院確定判決（ 94年度訴易字第26號）提起再審
之訴，本院判決如下：
    主  文
再審之訴駁回。
再審訴訟費用由再審原告負擔。
    事  實
甲、再審原告方面：
一、聲明：
  (一)原確定判決不利於再審原告部分廢棄。
  (二)上開廢棄部分，再審被告之訴駁回。
  (三)再審及前審之訴廢棄部分訴訟費用均由再審被告負擔。
二、陳述：
  (一)按「依第466條不得上訴於第三審之事件，除前條之規定外
    ，其經第二審確定之判決，如就足生影響於判決之重要證物
    漏未斟酌，亦得提起再審之訴」，民事訴訟法第497條定有
    明文。
  (二)再審原告於前訴訟之準備程序及言詞辯論期日雖未到庭陳述
    意見，然再審原告於民國（下同）94年5月17日言詞辯論期
    日曾向貴院之收發室提出答辯狀，狀上曾對再審被告之請求
    提出時效抗辯，衡諸本案確有請求權時效消滅之問題，原確
    定判決不察，竟仍判令再審原告應給付再審被告新台幣（下
    同）50萬元，實乃未斟酌上開答辯狀之主張，爰依上開法律
    之規定，聲請再審。
三、證據：提出本院94年度訴易字第26號民事判決書影本一份。
乙、再審被告方面：
一、聲明：求為判決如主文所示。
二、陳述：
  (一)原確定判決起訴主張及陳述暨立證方法均引用之。
　(二)前審開庭三次，再審原告都沒有到庭，再審原告藐視法庭，
    不尊重法律，連最後的言詞辯論，再審原告也都沒有到庭，
    卻在事後提出書狀為時效抗辯，再審被告主張言詞辯論終結
    後所提出書狀為時效抗辯不發生效力。且原確定判決書第六
    頁，有關再審原告事後主張之「時效抗辯」，認為不發生效
    力，已有交代。
丙、本院依職權調閱本院94年度訴易字第26號侵權行為損害賠償
    民事卷。
    理  由
甲、程序部分：
一、按對於已確定之再審判決，民事訴訟法既無不得提起再審之
    訴之限制，即非不得提起再審之訴（最高法院53年台上字第
    986號判例參照）。又按再審之訴，應於30日之不變期間內
    提起，而該不變期間係自判決確定時起算，但再審之理由知
    悉在後者，自知悉時起算，民事訴訟法第500條第1項、第2
    項定有明文。當事人以有同法第497條規定：不得上訴於第
    三審法院之事件，除前條規定外，其經第二審確定之判決，
    如就足影響於判決之重要證物，漏未斟酌者，得提起再審之
    訴。應認此項理由於裁判送達時當事人即可知悉（最高法院
    70年台再字第212號判例參照）。
二、本件再審原告以原確定判決（即本院94年度訴易字第26號判
    決）具有民事訴訟法第497條「就足影響於判決之重要證物
    ，漏未斟酌」之再審理由，對之提起本件再審之訴。經查，
    該判決因上訴所得受之利益未逾150萬元，屬於不得上訴第
    三審之事件，故於94年5月31日經本院宣示時即告確定。惟
    不得上訴第三審法院之判決，經宣示者，因宣示而生效力，
    其判決固應於宣示時確定，但原確定判決是否有「就足影響
    於判決之重要證物，漏未斟酌顯」情事，因宣示判決時既非
    必須告知判決理由，當事人須於收受判決正本時始得確實知
    悉，而判決正本之送達，又須相當時日（民事訴訟法第228
    條、229條參照），故對於不得提起第三審上訴之確定判決
    提起再審，應以受不利判決之當事人收受第二審判決送達時
    ，為其知悉再審理由之日，以之計算法定再審之30日不變期
    間，始稱合理。準此，本件再審原告於94年6月3日收受「原
    判決」，再審原告乃於同年6月17日向本院遞狀提起本件再
    審之訴等情，有送達證書及再審聲請狀附卷可稽，揆諸前開
    說明，再審原告提起本件再審之訴，尚未逾30日之不變期間
    ，其訴應為合法。
乙、實體部分：
一、本件再審原告起訴主張其於本院94年度訴易字第26號之準備
    程序及言詞辯論期日雖未到庭陳述意見，然再審原告於94年
    5月17日言詞辯論期日曾向本院之收發室提出答辯狀，狀上
    曾對再審被告之請求提出時效抗辯，衡諸本案確有請求權時
    效消滅之問題，原確定判決就足生影響判決之重要之「時效
    抗辯」漏未斟酌，竟仍判令再審原告應給付再審被告50萬元
    ，爰依法聲請再審，求為將本院前開確定判決不利於再審原
    告部分廢棄，並駁回此部分再審被告之訴云云。
二、惟按民事訴訟法第497條所規定之「就足以影響於判決之重
    要證物漏未斟酌」，係指第二審言詞辯論終結前，已經存在
    並已為聲明之證據，第二審確定判決未調查，且未於判決理
    由中說明其無調查、斟酌之必要或雖經調查而未於判決中斟
    酌者而言；且所謂漏未斟酌之證物，專指「物證」。查前訴
    訟之言詞辯論程序於94年5月17日上午9時40分許進行言詞辯
    論終結後，再審原告始於同日上午10時10分許向本院收發室
    遞狀主張時效抗辯。又按攻擊或防禦方法，除別有規定外，
    應依訴訟進行之程度，於言詞辯論終結前適當時期提出之，
    民事訴訟法第196條第1項定有明文。且原確定判決已於理由
    中之第四點敘明：「本件於94年5月17日上午9時40分許進行
    言詞辯論終結後，被告（即再審原告）始於同日上午10時10
    分許向本院收發室遞狀抗辯稱：本案發生於87年4月至10月
    ，迄今已逾7年，故原告（即再審被告）之侵權行為損害賠
    償請求權已罹於民法第197條第1項所規定2年之時效云云，
    有該民事答辯狀一份在本院卷可按，則被告（即再審原告）
    既於本件言詞辯論終結後，始為上開時效抗辯，自不生抗辯
    之效果，本院自毋庸採酌，附此敘明。」，故本院原確定判
    決並無再審原告所主張未斟酌答辯狀之情事。更甚者，再審
    原告主張之時效抗辯係為攻擊防禦方法，並不合於民事訴訟
    法第497條所規定「就足生影響於判決之重要『證物』漏未
    斟酌」之要件，經核再審原告所主張之再審事由，與民事訴
    訟法第497條之規定不符。從而，再審原告以上開再審事由
    提起本件再審之訴，為顯無理由，爰不經言詞辯論，以判決
    駁回之。
丙、據上論結，本件再審之訴為顯無理由，依民事訴訟法第502
    條第2項、第78條判決如主文。
中　　華　　民　　國　　94　　年　　7 　　月　　13　　日
                  民事第四庭  審判長法　官　林金村
                                    法　官　丁振昌
                                    法　官　黃三哲
上為正本係照原本作成。
不得上訴。
中　　華　　民　　國　　94　　年　　7 　　月　　13　　日
                                    書記官　魏安里
                                                Ｊ
